臺灣板橋地方法院刑事判決　　　　　　 96年度訴字第2451號
公　訴　人　臺灣板橋地方法院檢察署檢察官
被　　　告　甲○○
上列被告因違反毒品危害防制條例案件，經檢察官提起公訴（九
十六年度毒偵字第四四二七號），被告於準備程序中對被訴之事
實為有罪陳述，本院合議庭裁定由受命法官獨任行簡式審判程序
，並判決如下：
    主  文
甲○○施用第一級毒品，累犯，處有期徒刑壹年肆月，減為有期
徒刑捌月；扣案第一級毒品海洛因（驗餘淨重零點參柒公克）沒
收銷燬之，盛裝上開海洛因之外包裝塑膠袋伍只（重壹點參參公
克）沒收；又施用第二級毒品，累犯，處有期徒刑陸月，減為有
期徒刑參月。應執行有期徒刑玖月，扣案第一級毒品海洛因（驗
餘淨重零點參柒公克）沒收銷燬之，盛裝上開海洛因之外包裝塑
膠袋伍只（重壹點參參公克）沒收。
    事  實
一、甲○○前因施用毒品案件，先後二次經送觀察、勒戒後，均
    認無繼續施用毒品之傾向，分別於民國八十八年三月二十九
    日、八十九年六月二十一日觀察、勒戒執行完畢釋放出所，
    並由臺灣士林地方法院檢察署檢察官分別以八十八年度偵字
    第三０九九號及八十九年度毒偵字第一二四０號不起訴處分
    確定。復於九十三年四月間某日起至九十四年二月十三日止
    ，因施用第一級毒品、第二級毒品案件，經臺灣臺北地方法
    院於九十四年五月三十一日以九十三年度訴字第二一四七號
    判決處有期徒刑一年，於九十四年六月二十日判決確定；又
    於九十四年間因竊盜案件，經臺灣士林地方法院以九十四年
    度易字第一九六號判處有期徒刑十月確定，上述二罪經臺灣
    臺北地方法院裁定應執行有期徒刑一年九月，於九十五年十
    一月一日縮刑期滿執行完畢（構成累犯）；復於九十六年一
    月間施用第一級毒品、第二級毒品案件，經臺灣士林地方法
    院於九十六年七月二十三日以九十六年度訴字第二一三號判
    決應執行有期徒刑八月（尚未執行）。詎甲○○不思悔改，
    明知海洛因、安非他命分別係毒品危害防制條例所規定之第
    一級、第二級毒品，不得非法持有、施用，竟於上開觀察、
    勒戒執行完畢釋放後五年內再犯施用第一級毒品、第二級毒
    品之罪後，復基於施用第一級毒品海洛因之犯意，於九十六
    年四月十四日上午六時許，在臺北縣三重市○○街一四六號
    三樓之住處，以將毒品海洛因加水稀釋置於注射針筒內，再
    注射至身體血管之方式，非法施用第一級毒品海洛因一次。
    甲○○另基於施用第二級毒品安非他命之犯意，於同日上午
    六時許即上開施用海洛因行為完了後（起訴書略載同日為警
    查獲後採尿前九十六小時內某時），在上址住處（起訴書略
    載不詳地點），以將毒品安非他命置於吸食器內點火加熱燒
    烤產生白煙吸聞之方式，非法施用安非他命一次。嗣於九十
    六年四月十四日上午六時五十分許，甲○○騎乘車號ＱＨＫ
    －四八０號輕型機車，行經臺北市○○○路○段二十八巷口
    ，與附載之乘客陸孝順同為警查獲，並在車號ＱＨＫ－四八
    ０號輕型機車前置物箱之鐵盒內，扣得甲○○所有供施用之
    第一級毒品海洛因五包（扣案白色粉末毛重一點五公克，淨
    重零點五公克，經取樣部分檢驗用罄，驗餘淨重零點三七公
    克；空包裝塑膠袋總重一點三三公克）。
二、案經臺北市政府警察局中山分局移送臺灣士林地方法院檢察
    署呈請臺灣高等法院檢察署令轉臺灣板橋地方法院檢察署檢
    察官偵查起訴。
　　理  由
一、訊據被告甲○○對於上揭時地，施用第一級毒品海洛因、第
    二級毒品安非他命之犯罪事實，於本院審理中坦承不諱，並
    有供被告施用之白色粉末五包扣案可資佐證。又被告經警查
    獲所採集尿液經送鑑定，亦呈海洛因代謝嗎啡、安非他命類
    （即安非他命、甲基安非他命）陽性反應，有臺灣尖端先進
    生技醫藥股份有限公司九十六年四月二十五日（檢體編號０
    １６３８０號）濫用藥物尿液檢驗報告、尿液委驗單各一紙
    在卷可稽；而上述扣案之白色粉末五包，經送法務部調查局
    鑑定，確為第一級毒品海洛因（毛重一點五公克，淨重零點
    五公克，經取樣部分檢驗用罄，驗餘淨重零點三七公克；空
    包裝塑膠袋總重一點三三公克）無誤，有該局九十六年五月
    十一日調科壹字第０九六二三０四二四二０號鑑定書一紙附
    卷可按，足徵被告上開自白核與事實相符，堪以採憑。
二、按修正毒品危害防制條例就施用毒品者，祇於「初犯」及「
    五年後再犯」二種情形，有其追訴條件之限制，即須於初犯
    經觀察、勒戒或強制戒治釋放後，五年內均無施用毒品之行
    為，始能認其前所實施之觀察、勒戒或強制戒治已足遮斷毒
    癮，而得於五年後再犯時，再予適用初犯之規定，重行觀察
    、勒戒等程序。倘五年內已經再犯，被依法追訴處罰，縱其
    第三次（或第三次以上）施用毒品之時間在初犯釋放五年以
    後，即與「五年後再犯」之情形有別，且因已於「五年內再
    犯」，顯見其再犯率甚高，原實施觀察、勒戒或強制戒治，
    已無法收其實效，而無五年戒斷期之存在，自無再經觀察、
    勒戒及強制戒治之必要，應由檢察官逕行起訴（最高法院九
    十五年度台非字第五九號、第六五號判決採同一意旨）。查
    本件被告前因施用毒品案件，先後二次經送觀察、勒戒後，
    均認無繼續施用毒品之傾向，分別於八十八年三月二十九日
    、八十九年六月二十一日觀察、勒戒執行完畢釋放出所，並
    由臺灣士林地方法院檢察署檢察官分別以八十八年度偵字第
    三０九九號及八十九年度毒偵字第一二四０號不起訴處分確
    定。復於九十三年四月間某日起至九十四年二月十三日止，
    因施用第一級毒品、第二級毒品案件，經臺灣臺北地方法院
    於九十四年五月三十一日以九十三年度訴字第二一四七號判
    決處有期徒刑一年，於九十四年六月二十日判決確定，復於
    九十六年一月間施用第一級毒品、第二級毒品案件，經臺灣
    士林地方法院於九十六年七月二十三日以九十六年度訴字第
    二一三號判決應執行有期徒刑八月（尚未執行）等事實，此
    有臺灣高等法院被告前案紀錄表各一份附卷可憑，足認被告
    於觀察、勒戒執行完畢釋放後五年內再犯施用第一級毒品、
    第二級毒品之罪，並經追訴判刑處罰，揆諸上開說明，與毒
    品危害防制條例第二十條第三項所定「五年後再犯」之情形
    有別，是被告係觀察、勒戒執行完畢釋放後五年內再犯施用
    第一級毒品、第二級毒品之罪而又再犯本件施用第一級毒品
    、第二級毒品之罪。本案事證明確，被告犯行洵堪認定，應
    依法論科。
三、按海洛因、安非他命係毒品危害防制條例第二條第二項第一
    款、第二款所明定之第一級、第二級毒品，不得非法持有、
    施用。核被告所為，係犯毒品危害防制條例第十條第一項之
    施用第一級毒品海洛因罪，及同條第二項之施用第二級毒品
    安非他命罪。其施用第一級毒品海洛因前後持有海洛因，施
    用第二級毒品安非他命前持有安非他命之低度行為，應分別
    為施用海洛因、安非他命之高度行為所吸收，均不另論罪。
    又被告所犯上開二罪間，時間、犯意各別，構成要件互殊，
    應予分論併罰。另被告前有如事實欄所載之犯罪執行完畢紀
    錄，有前揭臺灣高等法院被告前案紀錄表在卷可稽，其於受
    有期徒刑執行完畢五年內，故意再犯本件有期徒刑以上之刑
    之二罪，為累犯，均應依法加重其刑。爰審酌被告犯罪之動
    機、目的、手段，施用毒品戕害被告一己之身心健康，所生
    危害，兼衡被告係國小畢業之智識程度（見警詢筆錄記載）
    ，及其犯後坦承犯行之態度等一切情狀，分別量處如主文所
    示之刑，以資懲儆。末查，被告上開犯罪時間在民國九十六
    年四月二十四日以前，且被告係於九十六年七月四日另案（
    臺灣士林地方法院九十六年度訴字第二一三號）通緝到案，
    而中華民國九十六年罪犯減刑條例第五條固規定：「本條例
    施行前，經通緝而未於中華民國九十六年十二月三十一日前
    自動歸案接受偵查、審判或執行者，不得依本條例減刑。」
    惟按『中華民國八十年罪犯減刑條例第六條規定：「本條例
    施行前，經通緝而未於本條例施行之日起十個月內自動歸案
    接受偵查、審判或執行者，不得依本條例減刑。」係指於該
    條例施行前經通緝，而未於該條例施行後之十個月限期內自
    動歸案者，不得依該條例減刑，如係於該條例施行前經通緝
    ，並於該條例施行前經緝獲到案者，應不受該條規定不得減
    刑之限制。被告係於中華民國八十年罪犯減刑條例施行前即
    已緝獲到案，雖原審法院至同條例施行後始借提到案審判，
    依首開說明，仍無同條例第六條之適用』（最高法院八十一
    年度台非字第十二號判決意旨參照）。據此，本件被告係於
    中華民國九十六年罪犯減刑條例施行前通緝到案，仍有同條
    例第二條第一項第三款規定之適用，爰各減其宣告刑期二分
    之一，併依同條例第十條第一項及刑法第五十一條第五款之
    規定，定其應執行之刑。
四、扣案之海洛因（驗餘淨重零點三七公克），係第一級毒品，
    業如前述，應依毒品危害防制條例第十八條第一項前段之規
    定，宣告沒收銷燬之；另取樣之海洛因部分，因檢驗用罄而
    滅失，爰不另為沒收銷燬之諭知。又上開毒品海洛因之外包
    裝塑膠袋五只（重一點三三公克），並非查獲之毒品，係被
    告所有供其施用毒品海洛因犯罪所用（盛裝）之物，業據被
    告於審理中供明在卷，爰依刑法第三十八條第一項第二款規
    定宣告沒收之。
據上論斷，應依刑事訴訟法第二百七十三條之一第一項、第二百
九十九條第一項前段，毒品危害防制條例第十條第一項、第二項
、第十八條第一項前段，刑法第十一條前段、第四十七條第一項
、第五十一條第五款、第三十八條第一項第二款，中華民國九十
六年罪犯減刑條例第第二條第一項第三款、第七條、第十條第一
項，判決如主文。
本案經檢察官黃怡華到庭執行職務。
中　　華　　民　　國　　96　　年　　8 　　月　　14　　日
                 刑事第十六庭  法　官  楊 志 雄
以上正本證明與原本無異。
如不服本判決應於送達後十日內向本院提出上訴狀。
                               書記官  陳 春 銘
中　　華　　民　　國　　96　　年　　8 　　月　　14　　日
附錄本案論罪科刑法條全文：
毒品危害防制條例第十條
施用第一級毒品者，處六月以上五年以下有期徒刑。
施用第二級毒品者，處三年以下有期徒刑。
